臺灣臺中地方法院刑事判決　　　　　　 100年度易字第1842號
公　訴　人　臺灣臺中地方法院檢察署檢察官
被　　　告　洪仁傑
上列被告因詐欺案件，經檢察官提起公訴（100年度偵字第7187
號），本院判決如下：
    主    文
洪仁傑意圖為自己不法之所有，以詐術使人將本人之物交付，科
罰金新臺幣壹萬伍仟元，如易服勞役，以新臺幣壹仟元折算壹日
。
    犯罪事實
一、洪仁傑前無不法犯罪之前科紀錄，素行尚佳；其基於意圖為
    自己不法所有之詐欺犯意，於民國一百年二月九日十八時三
    十五分許，至臺中市○○區○○路十七號由曾再南所經營之
    「喫茗茶飲料店」，點購珍珠奶茶飲料一杯後，趁曾再南回
    身裝填飲料之時，旋轉身將身上預藏之小石頭一顆含入口中
    ，迨接獲曾再南交付之珍珠奶茶飲料後，乃假意以吸管飲用
    一口後，隨即將口中之飲料連同小石頭一併吐於飲料店之櫃
    臺上，並向曾再南誆稱；在飲料中喝到小石頭，要求應予處
    理等語；曾再南乃通知珍珠粉圓之供應廠商到場，經廠商人
    員與洪仁傑斡旋後，曾再南誤以係因其於烹煮珍珠粉圓或裝
    填奶茶飲料時之疏失，始於飲料中遺留有小石頭一顆，因而
    陷於錯誤，償付新臺幣（下同）一千二百元之現款予洪仁傑
    。嗣經曾再南調閱店內監視錄影機攝錄畫面查看，始發覺上
    情。
二、案經曾再南訴由臺中市政府警察局太平分局移送臺灣臺中地
    方法院檢察署檢察官偵查起訴。
    理    由
一、證據能力方面：
  (一)按照相機拍攝之照片，係依機器之功能，攝錄實物形貌而形
    成之圖像，除其係以人之言詞或書面陳述為攝取內容，並以
    該內容為證據外，照片所呈現之圖像，並非屬人類意思表達
    之言詞或書面陳述，當不在刑事訴訟法第一百五十九條第一
    項所規定「被告以外之人於審判外之言詞或書面陳述」之範
    圍內，其有無證據能力，自應與一般物證相同，端視其取得
    證據之合法性及已否依法踐行證據之調查程序，以資認定（
    最高法院97年度台上字第3854號判決意旨參照）。本件卷附
    告訴人曾再南所經營「喫茗茶飲料店」內監視錄影機攝錄畫
    面所翻拍之照片，係屬機械性紀錄特徵，也就是認識對象的
    是攝影機鏡頭，透過鏡頭形成的畫面存入或映寫入底片，然
    後還原於照相紙上，故照相中不含有人的供述要素，在現實
    情形與作為傳達結果的照相，在內容上的一致性是透過機械
    的正確性來加以保障的，在照相中並不存在人對現實情形的
    知覺、記憶，在表現時經常可能發生的錯誤（如知覺的不準
    確、記憶隨時間推移而發生的變化），故依前述論述意旨，
    相片係屬非供述證據，並無傳聞法則之適用。上開照片既係
    透過攝錄後經翻拍沖印所得，且與本件犯罪事實具有關聯性
    ，依法自得作為證據，而有證據能力。
  (二)另按被告以外之人（包括證人、鑑定人、告訴人、被害人及
    共同被告等）於審判外之陳述雖不符刑事訴訟法第一百五十
    九條之一至第一百五十九條之四等四條之規定，而經當事人
    於審判程序同意作為證據，法院審酌該言詞陳述或書面陳述
    作成時之情況，認為適當者，亦得為證據；當事人、代理人
    或辯護人於法院調查證據時，知有刑事訴訟法第一百五十九
    條第一項不得為證據之情形，而未於言詞辯論終結前聲明異
    議者，視為有前項之同意；此於刑事訴訟法第一百五十九條
    之五第一、二項定有明文。立法意旨在於傳聞證據未經當事
    人之反對詰問予以核實，原則上先予排除。惟若當事人已放
    棄反對詰問權，於審判程序中表明同意該等傳聞證據可作為
    證據；或於言詞辯論終結前未聲明異議，基於尊重當事人對
    傳聞證據之處分權，暨證據資料愈豐富，愈有助於真實發見
    之理念，且強化言詞辯論主義，使訴訟程序得以順暢進行，
    上開傳聞證據亦均具有證據能力。經查，本件除上開論述之
    部分以外，下列所引用之被告以外之人在審判外之言詞或書
    面陳述，業經本院於審理期日踐行調查證據程序，檢察官、
    被告洪仁傑均未爭議其證據能力。本院審酌各該證據之製作
    及取得，並無證據顯示有何違背程序規定而欠缺適當性之情
    事，認以之為證據亦屬適當，依據上述說明，均應認具有證
    據能力。
二、訊據被告洪仁傑固坦承確有於上揭時地，向告訴人曾再南點
    用珍珠奶茶飲料一杯，嗣後並以飲料中含有小石頭為由，獲
    得告訴人所支付之一千二百元賠償金等情不諱；惟矢口否認
    有何詐欺犯行，辯稱：伊當時確實是在曾再南所販售之珍珠
    奶茶飲料中咀嚼到小石頭一顆，伊下意識的將之吐在飲料店
    之櫃臺上，並詢問曾再南該如何處理。曾再南後來請提供珍
    珠粉圓之廠商來一起協調，是該名廠商人員主動說要包紅包
    給予伊賠償，伊才收取該一千二百元之款項。該小石頭一顆
    絕非伊事先所預藏，監視錄影機畫面有攝錄到伊轉身以手接
    觸口鼻，是因為當天伊騎乘摩托車後覺得燥熱，鼻子過敏，
    伊才用手去碰觸鼻子，並非將小石子放入口中，檢察官懷疑
    伊以前述手法詐取賠償金，實有誤會云云。經查：
  (一)被告洪仁傑確實有於前揭時日，前至告訴人曾再南所經營之
    「喫茗茶飲料店」內點用珍珠奶茶飲料一杯，嗣後並以飲料
    中含有小石頭為由，獲取告訴人所償付之一千二百元賠償金
    等情，業經告訴人先後於警詢及偵查中均指述綦詳（見警卷
    第6頁至第8頁，偵查卷第5頁至第6頁），並有前揭告訴人所
    經營飲料店內監視錄影機所翻拍之照片八張在卷可佐（見警
    卷第10頁至第11頁），被告對告訴人所為此部分指述之情節
    亦不加爭執，堪認告訴人所指陳其因前開事由支付一千二百
    元之現款以償付被告等語，應屬真實。從而，本件被告是否
    涉犯公訴人所指刑法詐欺取財罪之關鍵及本院應予審究之重
    點厥為上開小石頭究竟係告訴人所販售之珍珠奶茶飲料內所
    原有？抑或係如告訴人所指稱乃被告預先藏置，並趁告訴人
    不注意時，將該小石頭放入口中，再以此為由訛詐告訴人支
    付賠償金？
  (二)被告洪仁傑固迭辯稱：前述珍珠奶茶內之小石頭絕非伊所預
    藏，伊也未以上開手法詐取賠償金云云；惟此情已為告訴人
    曾再南所堅詞指陳為子虛。而依前揭監視錄影機攝錄畫面所
    翻拍之照片所顯示，被告於上述時地點用珍珠紅茶飲料後，
    趁告訴人忙於裝填飲料之際，被告確實有轉身以手部接觸口
    鼻，狀似將物品置入口中之舉措。且被告在為如此之舉措前
    ，尚頻頻回頭確認告訴人之行止，深恐其舉措遭告訴人所察
    覺，據此已足認告訴人所指稱前開小石頭乃被告預先藏置，
    並趁告訴人不注意時，將該小石頭放入口中，再以此為由訛
    詐告訴人支付賠償金等語，堪信屬實。被告雖辯稱其所以為
    如此以手部接觸口鼻之舉措，乃因天氣燥熱，鼻子過敏所導
    致；然本件案發時間為二月間之寒冬時分，被告又係騎乘機
    車到達現場購買飲料，衡情應無被告所指之氣候燥熱而導致
    鼻子過敏之境況。且一般人於口中咀嚼到異物，通常會下意
    識的將之吐在手中，以察看究係何物，方決定嗣後之處置；
    但被告於本件中竟將該小石頭直接吐於告訴人所經營飲料店
    之櫃臺上，足認被告對所咀嚼到之異物係屬小石頭一事已預
    先知悉，乃欲讓告訴人直視，並為後續之索償作為，被告所
    為衡酌既與常情有所違背，本院自得憑以而對被告為不利之
    論斷。
  (三)綜此，被告洪仁傑前揭所為之辯述，無非事後卸責避就之語
    ，委無可採。是本件事證至臻明確，被告已難脫辭其詐欺罪
    責，其犯行應洵堪認定。
三、核被告洪仁傑所為，應係犯刑法第三百三十九條第一項之詐
    欺取財罪。爰審酌被告前無不法犯罪之前科紀錄，素行尚佳
    ，有臺灣高等法院被告前案紀錄表可查，其於本件之犯罪動
    機僅在貪圖小利，遂設計前述手法以訛詐告訴人曾再南，而
    告訴人身為飲料店之經營者，面臨類此消費糾紛，大多願採
    支付些許賠償金，以求息事寧人之心態，不欲當場詳究其實
    情以擴大紛爭，甚而影響商譽，乃因此而陷於錯誤，交付一
    千二百元之款項以償付被告，被告利用告訴人之此等心態遂
    行其詐欺犯行，所為自應予以非難；並衡酌被告犯罪所得不
    多之犯罪具體危害尚淺，但迄今仍未與告訴人達成和解，被
    告犯罪後之彌補與處置措施顯欠允當等一切情狀，量處如主
    文所示之刑，並諭知易服勞役之折算標準。扣案之前述小石
    頭一顆，雖為供被告為上揭詐欺犯行所用之物；然因被告矢
    口否認本件犯罪，本院無從經由被告之供述，認定該小石頭
    之來源與所有權之歸屬，自難以為符合刑法沒收要件之判斷
    ，爰不併為沒收之諭知，應附此敘明。
據上論斷，應依刑事訴訟法第二百九十九條第一項前段，刑法第
三百三十九條第一項、第四十二條第三項，刑法施行法第一條之
一第一項、第二項前段，判決如主文。
本案經檢察官張富鈞到庭執行職務。
中    華    民    國   100    年    7     月    26    日
                  刑事第八庭  審判長法  官  張智雄
                                    法  官  李慧瑜
                                    法  官  陳思成
以上正本證明與原本無異。
如不服本判決應於收受判決後10日內向本院提出上訴書狀，並應
敘述具體理由；其未敘述上訴理由者，應於上訴期間屆滿後20日
內向本院補提理由書（均須按他造當事人之人數附繕本）「切勿
逕送上級法院」。
                                    書記官  陳淑華
中    華    民    國   100    年    7     月    26    日
附錄論罪科刑法條
刑法第三百三十九條第一項
意圖為自己或第三人不法之所有，以詐術使人將本人或第三人之
物交付者，處五年以下有期徒刑、拘役或科或併科一千元以下罰
金。